【裁判字號】    90,易,470
【裁判日期】    900823
【裁判案由】    偽造文書等
【裁判全文】
臺灣板橋地方法院刑事判決                           九十年度易字第四七０號
    公訴人  臺灣板橋地方法院檢察署檢察官
    被  告  乙○○
右列被告因偽造文書等案件，經檢察官提起公訴（八十九年度偵緝字第一一七五號）
，本院判決如左：
    主    文
乙○○無罪。
    理    由
一、公訴意旨略以：被告乙○○前於八十四年十一月十日因違反麻醉藥品管理條例案
    件，經本院判處有期徒刑六月，於八十五年一月八日確定，嗣於同年四月十日易
    科罰金執行完畢。於八十四年十月十九日因偽造文書案件，經本院判處有期徒刑
    四月，於同年十一月九日確定，嗣於八十五年二月二十七日易科罰金執行完畢。
    又於八十六年五月七日因違反麻醉藥品管理條例案件，經本院判處有期徒刑七月
    ，於同年六月二十七日確定，嗣於八十七年十二月八日縮刑期滿執行完畢。竟仍
    不知悔改，復於八十八年三月間某日，在不詳地點拾獲丙○○遺失之小客車駕駛
    執照一枚後，基於為自己不法所有之意圖，將之侵占入己。繼於同年九月十七日
    左右，在臺北縣中和市○○路一四一巷四十八弄十三號四樓甲○○住處，與甲○○共同基於變造特種文書之犯意聯絡，由甲○○提供照片一張，再由被告將甲○○照片換貼至丙○○駕駛執照上，變造完成後交甲○○收受，足生損害於丙○○
    及交通部監理站對駕駛人身分管理之正確性。嗣於八十八年（起訴書誤書為八十
    九年）九月二十日晚間七時許，經警持搜索票至甲○○上開住處查獲被告及甲○○、康峰等人，並扣得變造之丙○○駕駛執照一枚，因認被告乙○○涉犯刑法第
    三百三十七條之侵占遺失物罪、及共同涉犯同法第二百十二條之變造特種文書罪
    嫌云云。
二、惟按犯罪事實，應依證據認定之，無證據不得推定其犯罪事實。又不能證明被告
    犯罪者，應諭知無罪之判決，刑事訴訟法第一百五十四條、第三百零一條第一項
    分別定有明文。再按犯罪事實之認定，應憑證據，如未能發現相當證據，或證據
    不足以證明，自不能以推測或擬制之方法，以為裁判基礎。及認定不利於被告之
    事實，須依積極證據，茍積極證據不足為不利於被告事實之認定時，即應為有利
    於被告之認定，更不必有何有利之證據，有最高法院四十年臺上字第八十六號、
    三十年上字第八一六號判例可資參照）。而認定犯罪事實所憑之證據，無論為直
    接證據或間接證據，其為訴訟上之證明，須於通常一般之人均不致於有所懷疑，
    而得確信其為真實之程度者，始得據之為有罪之認定，倘其證明尚未達到此一程
    度，而有合理性懷疑之存在時，即無從為有罪之確信，亦有最高法院七十六年臺
    上字第四九八六號判例可資參酌。本件公訴意旨認被告乙○○涉犯刑法第三百三
    十七條之侵占遺失物罪、及與甲○○共同涉犯同法第二百十二條之變造特種文書
    罪嫌，無非係以同案為警查獲之甲○○於警訊時及偵查中之供述，及扣案經變造
    之丙○○駕駛執照等，為其論據。經訊據被告乙○○堅決否認前開犯行，辯稱：
    伊不知丙○○駕駛執照從何處來，當時甲○○有個房間讓伊住，伊不知何時起裡
    面有很多駕照及身分證，伊未變造丙○○駕照，係甲○○將此事推到伊身上，伊
    僅有告訴甲○○跳蚤市場有賣駕照，嗣甲○○在住處外拿該駕照給伊看，問伊像
    不像，說是買來的等語。
三、經查丙○○駕駛執照係於八十八年三月間遺失之事實，固經被害人丙○○於警訊
    時陳述在卷（見臺灣板橋地方法院檢察署八十八年度偵字第二一五三一號卷第十
    一頁）。惟同案為警查獲之甲○○於警訊時先供稱：變造之丙○○駕駛執照係其
    所有（見上開第二一五三一號偵查卷第八頁），繼改口稱：係乙○○所有，是乙○○向伊要照片變造後交伊使用（見上開第二一五三一號偵查卷第十頁）。至偵
    查中初訊時稱：該駕駛執照係於八十八年九月十九日晚間在中和市興南夜市向朋
    友綽號「阿強」買的，價格新臺幣（下同）三千元云云（見上開第二一五三一號
    偵查卷第十八頁背面）。繼稱：係朋友「阿強」半個多月前在中和興南夜市給伊
    的，起先是阿強向伊要照片，後來就拿駕照給伊，駕照上貼伊照片，叫伊去辦王
    八卡，駕照非伊撿來的，因在乙○○房間抓到，警察就說乾脆連這件也說是他，
    並未以三千元買該駕照，伊自己有駕照，買這個幹嘛（見上開第二一五三一號偵
    查卷第二十一頁）。嗣又改稱：丙○○駕照係乙○○拿來當伊面變造的，被查獲
    當天伊拿照片給他，他在伊家中變造，沒說用途云云（見上開第二一五三一號偵
    查卷第二十九頁背面），其於警訊及偵查中前後供詞反覆矛盾。待至本院調查時
    甲○○先證稱：丙○○駕照係被捕前一週王文輝幫伊弄來的，王文輝向伊要照片
    ，伊當時不知要作什麼，駕照是乙○○變造的，當時乙○○住伊家，在變造證件
    云云（見本院九十年五月二十四日訊問筆錄）。經本院命二人當庭對質結果，甲○○復稱：照片係王文輝貼的，之前係康峰要伊咬乙○○，可能是康峰與乙○○
    有恩怨，實際是向王文輝以五千元在中和買的，照片是王文輝換貼的，與乙○○
    無關等語（見本院九十年七月二十六日訊問筆錄）。由上開甲○○前後矛盾不一
    之陳述，如何能逕認被告之變造丙○○駕駛執照犯行，實不無疑問。
四、本案客觀上該變造之丙○○駕駛執照係於八十八年九月二十日晚間七時許，在臺
    北縣中和市○○路一四一巷四十八弄十三號四樓甲○○住處為警搜索查扣，距離
    被害人丙○○遺失該枚駕照之時間，已有半年。本案並無積極證據證明被告乙○○係於何時？何處？拾得丙○○之駕駛執照，公訴意旨逕以丙○○遺失該駕照之
    時間作為被告侵占遺失物之犯罪行為時間，但亦無法指出係在何處拾獲，以此推
    斷被告侵占遺失物犯行，是否有當，頗有疑問。又除甲○○前開反覆不一之供述
    外，亦無積極證據證明該枚駕駛執照被告有何予以變造之行為，自難僅憑甲○○
    之矛盾指述，認定被告變造丙○○駕駛執照犯行。綜上所述，本案經調查結果，
    並無足資証明被告有何侵占遺失物與共同變造特種文書之積極証據，揆諸前揭條
    文規定與判例意旨，爰為被告無罪判決之諭知。
據上論斷，應依刑事訴訟法第三百零一條第一項判決如主文。
本案經檢察官伍逸康到庭執行職務
中      華      民      國      九  十    年    八    月   二  十  三   日
                                        臺灣板橋地方法院刑事第四庭
                                            法    官    談      虎
右正本證明與原本無異。
如不服本判決，應於判決送達後十日內，向本院提出上訴狀。
                                            書 記 官    陳  君  偉
中      華      民      國      九  十    年    八    月   二  十  三   日


司法院資訊處製作；財團法人民間司法改革基金會備份。
